【裁判字號】    97,訴,831
【裁判日期】    970416
【裁判案由】    毒品危害防制條例等
【裁判全文】
臺灣高雄地方法院刑事判決               97年度訴字第831號
公  訴  人  臺灣高雄地方法院檢察署檢察官
被      告  甲○○
                    現於臺灣高雄看守所羈押中
上列被告因違反毒品危害防制條例案件，經檢察官提起公訴（
97年度偵字第4522號、97年度毒偵字第2023、2235號），本院適
用簡式審判程序判決如下：
    主  文
甲○○施用第一級毒品，處有期徒刑捌月；又施用第一級毒品，
處有期徒刑捌月，扣案第一級毒品海洛因貳包（檢驗前淨重分別
為零點壹壹捌公克、零點壹伍伍公克；檢驗後淨重分別為零點壹
零捌公克、零點壹肆陸公克），均沒收銷燬。又犯竊盜罪，處有
期徒刑陸月；又犯竊盜罪，處有期徒刑肆月。應執行有期徒刑貳
年，扣案第一級毒品海洛因貳包（檢驗前淨重分別為零點壹壹捌
公克、零點壹伍伍公克；檢驗後淨重分別為零點壹零捌公克、零
點壹肆陸公克），均沒收銷燬。
    事實及理由
一、本件犯罪事實及證據部分，除犯罪事實欄更正補充：「...
    (一)... 於97年1 月5 日上午10時許，在高雄市○○區○○街
    友人家中，... 。(二)... 於97年2 月1 日上午8 時許，在高
    雄市前鎮區草衙朋友家中，以針筒注射方式，施用第一級
    毒品海洛因1 次，... ，嗣於同日22時30分許，經警依法採
    集其尿液檢體送驗，... 。(三)甲○○基於為自己不法所有之
    意圖，於同年1 月6 日10時30分許，... 。」；證據欄增列
    ：(一)被告甲○○於本院訊問時之自白；(二)高雄市立凱旋醫院
    97 年3月10日高市凱醫驗字第6369號濫用藥物成品檢驗書1
    紙；(三)高雄市政府警察局保安警察大隊黎明中隊扣押筆錄；
    (四)高雄市政府警察局三民第二分局扣押筆錄外，餘均引用檢
    察官起訴書之記載（詳如附件）。
二、本件被告所犯為死刑、無期徒刑或最輕本刑為3 年以上有期
    徒刑以外之罪，其於本院訊問中就被訴事實為有罪之陳述，
    經法官告知簡式審判程序之旨，並聽取公訴人及被告之意見
    後，依刑事訴訟法第273 條之1 第1 項規定，裁定由受命
    法官獨任進行簡式審判程序，合先敘明。
三、按參諸醫學臨床實驗及依據Clarke's Isolation and Ide
    ntification of Drugs第二版記載，施用海洛因後24小時內
    經由尿液排出之量可達施用劑量之80％，又海洛因於人體內
    可迅速代謝成6-乙醯嗎啡，然後轉變成嗎啡，依據Yong及
    Lik 在Bulletin on Narcotics 所發表之報告，施用海洛因
    等藥物後1 小時，即可於尿液中檢出嗎啡成分，依據Cone及
    Welch 發表於Journal of Analytical Toxicology(1991)之
    報告，分別施用單一劑量3mg 及6mg 之海洛因，可檢測到嗎
    啡之期間平均可達17至26小時，而毒品施用後於尿液中可檢
    出之時間，受施用劑量及頻率、施用方式、飲水量之多寡、
    個人體質及其代謝情況等因素影響，因個案而異，一般檢出
    之時間為海洛因服用後2 至4 天，亦據行政院衛生署管制藥
    品管理局90年5 月4 日管檢字第93902 號、92年3 月10日管
    檢字第0920 001495 號函釋在案。本件被告於97年2 月1 日
    晚上9 時30分許，在高雄市○○區○○路、澄清路口為警查
    獲持有前開第一級毒品海洛因2 包後，係於當日晚上10時30
    分許經警依法採集尿液檢體送驗，依前開說明，公訴意旨此
    部份記載被告係於97年1 月27日上午10時許，在高雄市○○
    區○○街49號住處施用第一級毒品海洛因1 次，已逾前開所
    述尿液得檢測出嗎啡陽性反應之期間，遍查全卷，除被告於
    97年2 月2 日偵查中之自白外，亦無任何足以佐證之證據，
    應認係誤載，先此敘明。
四、上揭事實，業據被告於警詢、偵查中，及本院審理時供承不
    諱，核與證人即高雄市政府警察局前鎮分局草衙派出所警員
    乙○○、證人即國登公司工地品管負責人陳其銘於警詢時之
    證述相符，並有高雄市政府警察局保安警察大隊黎明中隊扣
    押筆錄、扣押物品目錄表1 份；乙○○、陳其銘立具之贓物
    認領保管單、高雄市政府警察局車輛協尋電腦輸入單各1 紙
    ；現場查獲相片5 張等附卷可稽。且被告先後於97年1 月6
    日下午5 時10分許、同年2 月1 日晚上10時30分許，經警採
    集其尿液送檢驗結果，呈嗎啡陽性反應，有高雄市立凱旋醫
    院97年1 月14日、同年2 月18日濫用藥物尿液檢驗報告；及
    高雄市政府警察局前鎮分局查獲毒品案件犯罪嫌疑人姓名對
    照表、高雄市政府警察局三民第二分局偵辦毒品案件嫌疑人
    尿液採證代碼對照表等件各1 紙附卷可稽。且扣案疑似海洛
    因粉末2 包（檢驗前淨重分別為0.118 公克、0.155 公克；
    檢驗後淨重分別為0.108 公克、0.146 公克），經檢驗亦呈
    海洛因陽性反應，有高雄市政府警察局三民第二分局扣押筆
    錄、扣押物品目錄表、高雄市立凱旋醫院97年3 月10日高市
    凱醫驗字第6369號濫用藥物成品檢驗鑑定書等件各1 份在卷
    可稽。是被告之任意性自白核與事實相符，堪認與起訴事實
    為同一事實，洵堪採為論罪科刑之依據。本案事證明確，被
    告上開施用第一級毒品、竊盜犯行，均可以認定。
五、按觀察、勒戒或強制戒治執行完畢釋放後，5 年內再犯毒品
    危害防制條例第10條施用毒品之罪者，應依法追訴，毒品危
    害防制條例第23條第2 項定有明文。本件被告前因施用毒品
    案件，經本院以94年度毒聲字第1594號裁定送觀察、勒戒後
    ，認無繼續施用毒品之傾向，於94年7 月19日執行完畢釋放
    ，經臺灣高雄地方法院檢察署檢察官以94年度毒偵字第5132
    號為不起訴處分確定。此有本院索引卡、臺灣高等法院被告
    前案紀錄表等件在卷可參，是被告於觀察、勒戒執行完畢釋
    放後，5 年內再犯本件施用毒品罪行，依前開法條之規定，
    應依法追訴，本院就被告本件施用毒品犯行，自得依法論罪
    科刑。
六、論罪科刑：
  (一)核被告前開所為，分係犯刑法第320 條第1 項之竊盜罪；毒
    品危害防制條例第10條第1 項之施用第一級毒品海洛因罪。
    被告持有第一級毒品海洛因之低度行為，為施用第一級毒品
    海洛因之高度行為所吸收，均不另論罪。本院審酌被告前有
    竊盜、妨害兵役、侵占等前科，素行不佳；竟不思以正當之
    方式獲取財物，而貪圖私欲，竊取他人之財物，侵害他人之
    財產安全，惡性非輕；及前經觀察、勒戒後，仍未能戒絕其
    毒癮，於5 年內再次違犯本件2 次施用毒品罪；以及被告犯
    後坦承全部犯行，且其犯竊盜罪所得之機車、鋼筋均已為警
    查獲而發還被害人等一切情狀，分別量處如主文所示之刑，
    並定其應執行刑，以資懲儆。至97年2 月1 日為警查獲扣案
    之第一級毒品海洛因2 包（檢驗前淨重分別為0.118 公克、
    0.155 公克；檢驗後淨重0.108 公克、0.146 公克），經檢
    驗均呈海洛因陽性反應，已如前述，其包裝因包覆毒品，顯
    留有毒品之殘渣，與其上殘留之毒品，衡情已難以分析剝離
    ，亦無析離實益，當應整體視為毒品，不問屬於犯人與否，
    應依毒品危害防制條例第18條第1 項前段之規定，在被告該
    次施用第一級毒品罪刑項下宣告沒收銷燬之。至於本件被告
    用以竊取機車之鑰匙，為被告所有持以竊盜之物，惟已為被
    告丟棄而滅失，爰不併諭知沒收。
  (二)檢察官雖請求併行諭知強制工作之保安處分，惟按保安處分
    係針對受處分人將來之危險性所為之處置，以達教化、治療
    之目的，為刑罰之補充制度。我國現行刑法採刑罰與保安處
    分雙軌制，係在維持行為責任之刑罰原則下，為協助行為人
    再社會化之功能，以及改善行為人潛在之危險性格，期能達
    成根治犯罪原因、預防犯罪之特別目的。是保安處分中之強
    制工作，旨在對嚴重職業性犯罪及欠缺正確工作觀念或無正
    常工作因而犯罪者，強制其從事勞動，學習一技之長及正確
    之謀生觀念，使其日後重返社會，能適應社會生活。竊盜犯
    贓物犯保安處分條例第3 條第1 項規定，即係本於保安處分
    應受比例原則之規範，使保安處分之宣告，與行為人所為行
    為之嚴重性、行為人所表現之危險性及對於行為人未來行為
    之期待性相當之意旨而制定，而由法院視行為人之危險性格
    ，決定應否令入勞動處所強制工作，以達預預防之目的（最
    高法院91年度臺上字第4625號刑事判決意旨參照），本院審
    酌被告前雖有竊盜、妨害兵役、侵占等前科，然此已經本院
    於量刑時與其他情狀一併參酌，而被告之行為與以竊盜為常
    習者仍屬有間，難認除透過強制工作之方式外，被告於未來
    再犯之可能已無從透過施予刑罰降低之，亦無其他證據足認
    有命被告強制工作之必要，是本院審酌後認本件尚無庸施以
    強制工作之保安處分，附此敘明。
據上論斷，應依刑事訴訟法第273 條之1 第1 項、第299 條第1
項前段、第310 條之2 、第454 條第2 項，毒品危害防制條例第
10條第1 項、第18條第1 項前段，刑法第11條前段、第320 條第
1項 、第51條第5 款，刑法施行法第1 條之1 ，判決如主文。
本案經檢察官王邦安到庭執行職務。
中    華    民    國    97    年    4     月    16    日
                  刑事第六庭  法  官   陳思睿
以上正本證明與原本無異。
如不服本判決應於收受本判決後10日內向本院提出上訴書狀，並
應敘述具體理由，如未敘述上訴理由者，應於上訴期間屆滿後20
日內補提理由書狀於本院（均須按他造當事人之人數附繕本）「
切勿逕送上級法院」。
中    華    民    國    97    年    4     月    16    日
                              書記官   何慧娟
附錄本案論罪科刑法條：
毒品危害防制條例第10條
施用第一級毒品者，處6 月以上5 年以下有期徒刑。
施用第二級毒品者，處3年以下有期徒刑。
中華民國刑法第320條
意圖為自己或第三人不法之所有，而竊取他人之動產者，為竊盜罪
，處 5 年以下有期徒刑、拘役或 5 百元以下罰金。
意圖為自己或第三人不法之利益，而竊佔他人之不動產者，依前項
之規定處斷。
前二項之未遂犯罰之。


司法院資訊處製作；財團法人民間司法改革基金會備份。
